【裁判字號】    98,消債更,324
【裁判日期】    980610
【裁判案由】    更生事件
【裁判全文】
臺灣板橋地方法院民事裁定           98年度消債更字第324號
聲  請  人  甲○○
代  理  人  青含國律師
上列當事人因消費者債務清理事件聲請更生，本院裁定如下：
    主  文
聲請人甲○○自中華民國九十八年六月十日下午十七時起開始更
生程序。
命司法事務官進行本件更生程序。
    理  由
一、本件聲請意旨略以：聲請人因有不能清償債務之情事，目前
    積欠銀行消費借貸、信用卡、現金卡契約無擔保債務，債務
    總金額為新臺幣（下同）2,891,102 元，前於民國97年12月
    間與最大債權金融機構安泰商業銀行股份有限公司為協商，
    然因其他債權人資產管理公司無法配合協商而不成立，現於
    工地擔任雜工，每日工資1,000元，每月約有25天工作故月
    薪約25,000元，扣除生活開銷聲請人願每月攤還10,000元，
    爰請求裁定准予更生云云。
二、按債務人不能清償債務或有不能清償之虞者，得依本條例所
    定更生程序，清理其債務；債務人無擔保或無優先權之債務
    總額未逾12,000,000萬元者，於法院裁定開始清算程序或宣
    告破產前，得向法院聲請更生；債務人對於金融機構因消費
    借貸、自用住宅借款、信用卡或現金卡契約而負債務，在聲
    請更生或清算前，應提出債權人清冊，以書面向最大債權金
    融機構請求協商債務清償方案，並表明共同協商之意旨；債
    務人與金融機構協商成立者，不得聲請更生或清算。但因不
    可歸責於己之事由，致履行顯有重大困難者，不在此限；本
    條例施行前，債務人依金融主管機關協調成立之中華民國銀
    行公會會員，辦理消費金融案件無擔保債務協商機制與金融
    機構成立之協商，準用前項之規定；法院開始更生程序之裁
    定，應載明其年、月、日、時，並即時發生效力；法院裁定
    開始更生或清算程序後，得命司法事務官進行更生或清算程
    序，必要時得選任律師、會計師或其他適當之自然人或法人
    一人為監督人或管理人，消費者債務清理條例第3 條、第42
    條第1 項、第151 條第1 項、第5 項、第6 項、第45條第1
    項、第16條第1 項分別定有明文。
三、本院查：
  (一)債務人對於金融機構因消費借貸、自用住宅借款、信用卡或
    現金卡契約而負債務，在聲請更生或清算前，應提出債權人
    清冊，以書面向最大債權金融機構請求協商債務清償方案並
    表明共同協商之意旨，消費者債務清理條例第151條第1項定
    有明文。而消費者債務清理條例所定之前置協商程序，其立
    法目的係因債務人對於金融機構因消費借貸、自用住宅借款
    、信用卡或現金卡契約而負債務，其法律關係較單純明確，
    金融機構並已訂有債務協商機制，使債務人與多數債權人間
    能利用法院程序外解決之協商機制而自主解決其債務，如能
    協商成立，債務人或不須依本條例聲請更生或清算，可疏減
    法院負擔，有效分配司法資源，遂採行協商前置主義。如債
    務人須盡己之力與最大債權金融機構謀求自主性的協議清償
    債務方案，卻不被最大債權金融機構所接受時，債務人自得
    求助於法院，選擇向法院聲請更生或清算，是以消費者債務
    清理條例第153條規定，自債務人提出協商請求之翌日起逾
    30日不開始協商，或自開始協商之翌日起逾90日協商不成立
    ，債務人得逕向法院聲請更生或清算。聲請人於提出本件更
    生之聲請前，曾向聲請人之最大債權金融機構安泰商業銀行
    表明協商之意思，經安泰商業銀行於97年12月23日以另以其
    他債權人資產管理公司無法配合協商而不成立，此有聲請人
    提出之安泰商業銀行出具之前置協商不成立通知書影本在卷
    可參。聲請人據以聲請更生，本院自應綜合聲請人目前全部
    收支及財產狀況，評估是否已不能維持符合人性尊嚴之最基
    本生活條件，而有「不能清償或不能清償之虞」之情。
  (二)就聲請人本人之必要生活支出部份，參酌消費者債務清理條
    例之立法目的，係為使不幸陷入經濟困境之人得以清理債務
    、重建生活，並在清理過程中能保有符合人性尊嚴之最低基
    本生活，而非維持債務人過去慣常之寬逸生活，是於評估債
    務人是否有不能清償或履行原協商方案是否顯有重大困難時
    ，並非由聲請人任意主張其基本生活費用之數額，否則將造
    成揮霍無度以致清償能力降低，反而易使更生程序無從進行
    ，因此本院認應以內政部所公告之97年度臺灣省低收入戶最
    低生活費用每人每月為9,829 元計算始為合理至於扶養費部
    分，以國稅局扶養免稅額計算，扶養費用每人每月為6,417
    元為其計算標準。
  (三)聲請人主張現於工地打雜並無固定收入，每日可領工資1,00
    0 元，每月打工20至25天，約收入約有20,000元至25,000元
    ，此有聲請人所附勞工保險被保險人投保資料表、95、96年
    度綜合所得稅各類所得資料、台北富邦銀行轉帳資料載卷為
    憑（詳本院卷第424 頁至427 頁），又聲請人對其母親劉蔡
    秀一人負有扶養義務，則依據上開計算方式，聲請人每月必
    要之支出即已達16,246元，聲請人每月僅剩9,000 餘元，其
    已無法維持基本生活。且聲請人債務高達2,891,102 元，已
    顯無清償之可能。
四、綜上所述，本件聲請人為一般消費者，並未從事營業活動。
    其有無法清償債務之虞情事，無法依協議履行亦不可歸責於
    聲請人，又所負無擔保或無優先權之債務，並未逾12,000,0
    00元，且未經法院裁定開始清算程序或宣告破產，復查無消
    費者債務清理條例第6 條第3 項、第8 條或第46條各款所定
    駁回更生聲請之事由存在，則聲請人聲請更生，應屬有據，
    自應准許。
五、依消費者債務清理條例第11條第1項、第45條第1項、第16條
    第1 項，裁定如主文。又聲請人於更生程序開始後，應另提
    出足以為債權人會議可決或經法院認為公允之更生方案以供
    採擇，俾免更生程序進行至依消費者債務清理條例第61 條
    規定應行清算之程度，附此敘明。
中    華    民    國    98    年    6     月    10   日
                  民事第一庭    法  官  黎文德
上為正本係照原本作成
本件不得抗告
本裁定已於98年6月10日下午5時公告。
中    華    民    國    98    年    6     月    10   日
                                書記官  趙彬


司法院資訊處製作；財團法人民間司法改革基金會備份。
